【裁判字號】    99,交聲,2269
【裁判日期】    991028
【裁判案由】    聲明異議
【裁判全文】
臺灣臺中地方法院交通事件裁定        99年度交聲字第2269號
原處分機關  交通部公路總局臺中區監理所
異  議  人
即受處分人  乙○○
上列異議人即受處分人因違反道路交通管理處罰條例案件，對於
交通部公路總局臺中區監理所民國99年 5月27日所為之處分（原
處分號：中監違字第裁60-Z8C012886號裁決書），聲明異議，本
院裁定如下：
    主    文
異議駁回。
    理    由
一、原處分意旨略以：異議人即受處分人乙○○於民國99年5月2
    日14時34分許，駕駛車牌7388－LM號自用小客車，行經國道
    三號高速公路北上360公里處，因「經雷射槍測定行速122KM
    ，限速110KM，超速 12KM」之違規，為內政部警政署國道公
    路警察局第八警察隊善化分隊員警依法舉發。原處分機關交
    通部公路總局臺中區○○○○○道路交通管理處罰條例第33
    條第1項第1款、第63條第1項第1款等規定，於99年 5月27日
    以中監違字第裁60-Z8C012886號裁決書處罰鍰新臺幣（下同
    ）3,000元，並記違規點數1點。
二、聲明異議意旨略以：異議人行駛至遭攔查處時，舉發員警驟
    舉紅旗攔車，舉發超速違規，惟當時三線道前後左右車輛均
    簇擁行駛，如何能單獨鎖定本車，根本無法判斷係何車超速
    ，且舉發員警表示執法使用之雷射測速槍，並無配屬照相之
    功能，無法提供違規車輛照片，異議人當場即向取締員警抗
    議，仍遭不理，爰聲明異議，請求撤銷原處分等語。
三、按汽車行駛於高速公路、快速公路或設站管制之道路，不遵
    使用限制、禁止、行車管制及管理事項之管制規則而有行車
    速度超過規定之最高速限或低於規定之最低速限者，處汽車
    駕駛人新臺幣3,000元以上6,000元以下罰鍰，道路交通管理
    處罰條例第33條第1項第1款定有明文。又汽車駕駛人有道路
    交通管理處罰條例第33條第 1項情形者，除依原條款處罰鍰
    外，並記違規點數1點，同條例第63條第1項第 1款亦有明文
    。
四、經查：
  (一)異議人乙○○於99年5月2日14時34分許，駕駛車牌7388-L
      M號自用小客車，在國道三號高速公路北上360公里，因「
      經雷射槍測定行速122KM，限速110KM，超速12KM）」之違
      規，經內政部警政署國道公路警察局第八警察隊善化分隊
      以公警局交字第 Z8C012886號舉發違反道路交通管理事件
      通知單舉發，並由原處分機關於99年 5月27日以中監違字
      第裁60-Z8C012886號裁決書處罰鍰3, 000元，並記違規點
      數1點等情，有採證照片4張及上開舉發通知書、裁決書各
      1份在卷可證。
  (二)目前我國警察取締超速駕駛之科學儀器可區分為二類，一
      為定點設置之固定式測速照相設備（包含有雷達、雷射）
      ，一為手持或車裝流動之測速儀器（發射兩條雷射光束計
      算目標車輛之進、出場時間)。按度量衡法第5條規定：「
      為確保交易安全、維護大眾安全健康及環境保護，主管機
      關得就供交易、證明、公務檢測、環境保護、公共安全、
      醫療衛生有關之度量衡器，指定為法定度量器」，故於度
      量衡器檢定檢查辦法第3條第1項第 7款即規定公務檢測用
      雷達測速儀及公務檢測用雷射測速儀（光達式）為應經檢
      定之法定度量衡器。同辦法第18條亦規定檢定合格在使用
      中之度量衡器，應接受檢定機關（構）之定期或不定期檢
      查。是經列為法定度量器之公務測速設備裝置，自應經由
      國家專責機關檢定合格後加以使用，並定期檢測，方能昭
      得公信。查本件用以測定異議人行駛速度所使用之雷射測
      速器規格為：125Hz非照相式，廠牌係LTI，型號為ULTRAL
      Y TE 100LR，器號則為UX009052之儀器，且該測速器係由
      經濟部標準檢驗局於98年 6月16日檢定合格（檢定合格單
      號碼：M0GB0000000），有效期限至99年6月30日止，此有
      經濟部標準檢驗局98年6月16日雷射測速儀檢定合格證書1
      紙在卷可參。本件異議人之上開車輛於99年5月2日經警測
      得行駛超速時，該雷達測速儀尚在檢定合格有效期限內，
      其準確性及正確性當毋庸置疑。
  (三)異議人雖辯稱：當天舉發員警執行測速時，該測速槍沒有
      照相功能，而當時伊前後左右均有汽車行駛，該測速槍應
      該無法單獨對焦，且伊係見員警舉旗始停下，而誤遭舉發
      超速云云。然證人即舉發員警甲○○於本院結證：「（問
      ：本件是由何人舉發？）是由我舉發，但是由丙○○攔查
      ，攔查時我亦在場，我那時候坐在車上警戒，警車需開警
      報器，由我開單」等語；證人丙○○證述：「（問：舉發
      經過為何？)那天我們在北上360公里警車避車彎處執行測
      速勤務，本件時間點測到受處分人駕駛7388－LM自小客車
      超速，速度為122公里，該處限速110公里。測得後就持紅
      旗攔查，該車就停靠路肩，我們下車就先告知受處分人的
      車速已經超速，並持雷射槍所顯示的速度給受處分人看，
      上面數據顯示速度122公里，測距254.5公尺。受處分人當
      場異議說他沒有超速，但我們告知受處分人，該雷射槍是
      單點瞄準，不受其他車輛的車速影響」「（問：雷射槍瞄
      準受處分人駕駛之車輛時，有無其他車輛擋住視線？）雷
      射槍有一觀景窗，當時我是瞄準受處分人的車輛，全部過
      程中，視線並無移開過受處分人之車輛，整個測速過程亦
      無其他車輛進入觀景窗的視線內，如果有其他車輛突然進
      入，就不會按發射鈕，避免錯誤」「（問：對於內政部警
      政署國道公路警察局第九警察隊99年 1月19日公警交九字
      第0990970044號函所述雷射槍的功能及效用，有何意見？
      ）是，目前都是以此方式操作。雷射槍的功能及效用，如
      該函文所述」等語綦詳（見本院卷第15頁），足證本件超
      速違規，並無誤測之情事。又本件舉發違規超速之雷射測
      速器，依其作業方式為直線鎖定單一部車輛，目前無法同
      時測得二部以上之車輛速度，且均面對來車測速，經鎖定
      超速車輛，並由執勤員警目視確認後，始予以攔車檢查乙
      節，亦有內政部警政署國道公路警察局第八警察隊99年 5
      月24日公警交字第0990870584號函附卷可憑，再參以內政
      部警政署國道公路警察局第九警察隊99年 1月19日公警交
      九字第0990970044號函（詳見卷附本院99年度交聲字 783
      號裁定）與前揭證人丙○○之證述，可知本件舉發違規超
      速之雷射測速器僅能鎖定一個測速目標，因雷射光其光子
      大小與運動方向皆相同，每個波束頻率相等，以一束束緊
      密地排列著，彼此間分毫不差互相平行，使整個光束發射
      至極遠處也不會散開；而雷射測距測速儀器係以雷射光束
      （不見光）直接瞄準行進中之車輛，取得偵測目標之行駛
      速率，屬「單點單台」之測速方式，車輛如有超出設定之
      速限即鎖定，儀器係針對該車進行偵測採證，在無遮蔽之
      情況下，儀器偵測不受其他車輛進行之影響，縱有他車於
      前後或併排行駛亦同。是本件舉發之員警確係經由測速器
      之瞄準鏡對準鎖定異議人所駕上開單一車輛扣發板機所測
      得之車速數據，雖未具照相及顯示車號、時間、日期之功
      能，但係對準單一目標測速且係現場攔檢，駕駛人即可當
      場檢視測速數據，而本件舉發員警亦當場出示測速數據畫
      面與異議人檢視並拍照存證，自足作為舉發異議人超速之
      違規依據。從而，異議人所辯當時前後左右車輛均簇擁行
      駛，如何能單獨鎖定本車，根本無法判斷係何車超速云云
      ，顯係不瞭解本件員警所使用雷射測速儀之功能，徒憑個
      人主觀臆測而為存疑性之指摘，當無從為其有利之認定。
  (四)交通警員製單舉發違反道路交通管理處罰條例所列之違規
      事實，係公務員基於職務上權力，依法就特定之具體事件
      所為具公法上效果之單方行政行為，基於公務員為公法上
      行為具有公信力之原則，該行政處分當可被推定為有效，
      其據以依法處分之事實亦應認定為正確無誤。再依道路交
      通管理處罰條例科處行政罰事件，依據公法爭議之舉證責
      任分配法則，固應先由行政機關就其業已履踐相關正當法
      律程序，以及人民應受處罰之客觀違反法令行為，負證明
      之責，受處罰人就行政機關已為相當證明之前開事項，若
      主張欠缺主觀歸責條件或為其他抗辯，亦須就其所辯提出
      反證。另鑑於交通違規事實往往驟然而現，稍縱即逝，若
      硬性要求舉發警員不分違規情節，一律必須預留證據，俾
      便事後提出供法院審酌，除有現實技術可行性之困難外，
      勢將大幅提高交通管理之行政成本，並嚴重削弱道路交通
      管理之行政效能，此絕非立法者制定道路交通管理法規之
      本意。茲異議人未就執勤警員之舉發有誤提出相關積極證
      據以供調查，本院復查無證據足資證明執勤警員有捏造事
      實違法取締之情事，則其本於維護交通秩序、公眾安全職
      責所為之舉發，自應受到合法、正確之推定。又警方取締
      交通違規事件，其以照相、錄影等方式取證者，固足為違
      規之證明，惟警員當場舉發者，舉發警員親身之目睹、耳
      聞，亦足為違規人違規之證明，非必所有違規事件，均須
      有照相、錄影等科學證據方足為違規之證據。本件雷射槍
      測速器所測得異議人超速之數據，及取締警員丙○○經具
      結所為之上開證述，均足作為受處分人超速違規之證據，
      縱因該測速儀器不具照相功能而無採證照片，亦不影響異
      議人超速行駛違規行為之判斷。異議人徒以警員未能提供
      違規採證照片，否認違規，亦屬無據。至異議人提出99年
      6 月13日聯合報A8版所報導之法律見解，並無拘束本院上
      開本於法律確信之判斷，當亦無從執為有利於異議人之認
      定。
五、綜上所述，異議人確有前揭在高速公路行車速度超過規定之
    最高速限之違規行為，本件舉發並無違誤，亦無異議人所指
    程序違法或不當之情事。原處分機關因而依道路交通管理處
    罰條例第33條第1項第1款、第63條第1項第1款等規定，裁處
    異議人罰鍰3,000元，並記違規點數1點，核屬有據。異議人
    聲明異議，為無理由，應予駁回。
六、據上論斷，應依道路交通管理處罰條例第87條第 2項、道路
    交通案件處理辦法第19條規定，裁定如主文。
中    華    民    國    99    年    10    月    28    日
                交通法庭    法  官  張恩賜
以上正本證明與原本無異。
如不服本裁定，得於收受送達後 5日內向本院提出抗告書狀（應
附繕本）。
                            書記官  黃舜民
中    華    民    國    99    年    10    月    28    日

司法院資訊處製作；財團法人民間司法改革基金會備份。
